【裁判字號】    99,台上,7698
【裁判日期】    991209
【裁判案由】    違反貪污治罪條例
【裁判全文】
最高法院刑事判決            九十九年度台上字第七六九八號
上  訴  人  陳耀宗
上列上訴人因違反貪污治罪條例案件，不服台灣高等法院高雄分
院中華民國九十九年九月三十日第二審更審判決（九十九年度重
上更(三)字第五一號，起訴案號：台灣屏東地方法院檢察署九十三
年度偵字第二八六八、三三九八號），提起上訴，本院判決如下
：
    主  文
上訴駁回。
    理  由
按刑事訴訟法第三百七十七條規定，上訴於第三審法院，非以判
決違背法令為理由，不得為之。是提起第三審上訴，應以原判決
違背法令為理由，係屬法定要件。如果上訴理由書狀並未依據卷
內訴訟資料，具體指摘原判決不適用何種法則或如何適用不當，
或所指摘原判決違法情事，顯與法律規定得為第三審上訴理由之
違法情形，不相適合時，均應認其上訴為違背法律上之程式，予
以駁回。本件上訴意旨略稱：(一)、原判決採取證人楊慧蓁之證言
為判決之依據，惟其證言中並無在採購案開標前即與上訴人期約
賄賂之陳述，依楊慧蓁所述，係於得標後給付洪志銘（業經判處
罪刑確定）新台幣（下同）十萬元佣金，洪志銘覺得不夠，始向
楊慧蓁表示因要買「家庭影音劇院設備」（下稱影音設備）給上
訴人為詞，要求多給三萬元等語。原判決採為認定上訴人在開標
前即已透過洪志銘轉告楊慧蓁要求得標後，須給付影音設備，作
為得標本件採購器材之報酬等情，有證據上理由矛盾之違法。且
證人洪志銘及楊慧蓁就上訴人是否透過洪志銘向楊慧蓁期約要交
付影音設備一節，所述矛盾，原判決採為認定楊慧蓁係透過洪志
銘行賄上訴人之依據，亦有理由矛盾之違法。(二)、上訴人自始辯
稱：洪志銘交付扣案之音響，並無單槍投影機，且係中古貨等語
。而證人洪志銘關於此節之證詞，前後不一，係有不實，顯見洪
志銘係有迴護自己所涉侵占或詐欺楊慧蓁之顧忌，自不足採。且
洪志銘交付上訴人之音響設備究竟何來，仍有傳喚查明之必要。
原判決未依上訴人之聲請傳喚洪志銘，亦未敘明不予調查之理由
，自屬採證違法，且有調查職責未盡之違法。(三)、上訴人偵查中
即坦認有收到洪志銘所交付之影音設備，並配合調查人員到家中
查扣在案。雖上訴人始終否認犯罪，仍應從寬認有自白，原判決
未適用修正前貪污治罪條例第八條第二項之規定予以減輕其刑，
有不適用法則之違法。(四)、上訴人辯稱所收取之影音設備係舊品
，並非新品，實係因上訴人與洪志銘係熟識且有交情，在開標前
數月，獲知洪志銘經常汰換音響，而請洪志銘讓售，上訴人原欲
交付六千元，洪志銘不收，是上訴人收受影音設備，與本件屏東
林管處（指行政院農業委員會林務局屏東林區管理處，即發包本
件採購案之單位，下稱屏東林管處）之採購案，並無對價關係等
語。惟原判決採信洪志銘之證言，為不利上訴人之認定，且對該
扣案影音設備究係新品或舊品未予究明，復未說明不採上訴人上
開辯解及偵查中提出之維修收據之理由，有理由不備之違法。(五)
、原判決認定上訴人收受上開影音設備之賄賂，惟理由內採取楊
慧蓁之證言陳稱伊事後有匯款支付回扣（金錢）予上訴人等語，
則上訴人究竟有無另外收取楊慧蓁之回扣？仍有不明。原判決有
所採證據與其認定之事實不符之違法。(六)、上訴人自任公職以來
，戮力從公，表現良好，經此教訓已知警惕，符合緩刑條件等情
，請諭知緩刑以勵自新云云。惟查原判決撤銷第一審關於上訴人
購辦公用器材（即全球衛星接收機暨附件）收取回扣部分之科刑
判決，改判論處上訴人犯貪污治罪條例之不違背職務收受賄賂罪
刑。已詳敘認定犯罪事實之依據及憑以認定之理由。並對如何認
定：上訴人否認犯罪之辯詞，不足採信；上訴人係透過洪志銘期
約賄賂；證人洪志銘在原審之前審翻供，改稱影音設備是上訴人
向伊購買及證人楊慧蓁於審理中翻供改稱：未同意行賄上訴人各
等語，均係事後迴護之詞，同不足取；上訴人雖供承有收取洪志
銘交付如原判決附表所列之影音設備，但自始否認係收受賄賂及
犯罪，難認上訴人有自白犯罪，無貪污治罪條例第八條第二項自
白減輕其刑規定之適用；皆已依據卷內資料予以指駁及說明。從
形式上觀察，原判決並無足以影響判決結果之違法情形存在。又
原判決認定上訴人期約賄賂係透過洪志銘轉告楊慧蓁，已敘明其
所憑之理由，且依證人楊慧蓁所述：洪志銘負責屏東林管處之運
作，幫伊得標，該採購案由上訴人承辦，洪志銘協助伊運作得標
前述採購案前，曾向伊透露要送好處給上訴人，伊得標之前曾與
上訴人接觸過，上訴人給伊感覺是讓洪志銘處理，伊就去找洪志
銘談，洪志銘打電話告知伊必須買家庭劇院組及DVD給上訴人云
云，與洪志銘證稱：楊慧蓁主動問伊上訴人缺什麼東西，並主動
要買家庭劇院組等語，原判決因認楊慧蓁係透過洪志銘知悉上訴
人需要影音設備，而有期約賄賂之合致。且觀諸洪志銘上開楊慧
蓁主動找伊問上訴人缺什麼東西之陳述，已表示楊慧蓁係向洪志
銘探詢而得知要送上訴人影音設備，與楊慧蓁所述，伊經洪志銘
打電話告知要送上訴人影音設備，以及洪志銘並進而證陳，楊慧
蓁表示要以影音設備行賄上訴人各等語之證言，相互並無矛盾。
況且上訴人與楊慧蓁期約賄賂，究係何人主動選定影音設備，及
上訴人收受之賄賂究係新品或二手影音設備，均不影響其事前期
約及事後收受賄賂犯行之成立。又證人洪志銘已經在審理中多次
到庭作證，並在原審再度經傳喚到庭，經上訴人及其辯護人予以
詰問，且上訴人與其原審辯護人在審判期日經審判長詢問，尚有
何證據請求調查，均答稱：無（見重上更(三)字卷第一四０頁正、
反面），上訴意旨指原審未依其聲請傳喚證人洪志銘作證，係未
憑卷內證據資料而為指摘，自非適法。另楊慧蓁乃一般廠商之負
責人，其對得標所約定之對價泛稱「回扣」云云，自不影響原判
決依調查證據之結果所為之認定，且依原判決認定之事實及證人
楊慧蓁之證言，其他部分之現金係交付與洪志銘居間之報酬，並
未認定上訴人此部分有知情參與，上訴意旨，指其另涉嫌收取現
金回扣，係求為對自己更不利益之判決，與上訴制度之本旨有違
，顯非合法之第三審上訴理由。上訴意旨，置原判決之論敘於不
顧，仍執陳詞為事實上之爭辯，並對原審採證認事之職權行使，
任意指摘，難謂已符合首揭法定上訴要件，其上訴違背法律上之
程式，應予駁回。又本件為程序判決，且上訴人之宣告刑為有期
徒刑三年八月，雖依中華民國九十六年罪犯減刑條例之規定減為
一年十月，仍不合緩刑條件，其請求宣告緩刑，無從審酌，附此
敘明。
據上論結，應依刑事訴訟法第三百九十五條前段，判決如主文。
中    華    民    國  九十九  年   十二   月    九    日
                      最高法院刑事第十三庭
                          審判長法官  陳  世  淙  
                                法官  陳  東  誥  
                                法官  陳  世  雄  
                                法官  何  菁  莪  
                                法官  張  春  福  
本件正本證明與原本無異
                                      書  記  官  
中    華    民    國  九十九  年   十二   月   十三   日
                                                      v

司法院資訊處製作；財團法人民間司法改革基金會備份。
